臺灣士林地方法院刑事判決　　　　　　　　　　　　　　九十年度自字第二三三號
　　自　訴　人　甲○○
　　被　　　告　乙○
右列被告因詐欺案件，經自訴人提起自訴，本院判決如左：
    主  文
乙○無罪。
    理  由
一、自訴意旨略以：被告乙○向自訴人甲○○訛稱車號三Ｃ─八四二號之中古自小客
    車為八十三年出廠之一手自用中古車，里程數僅七萬多公里，絕非泡水車、事故
    車，自訴人不疑有他，而於民國九十年七月十一日，以新台幣（下同）十一萬七
    千五百元向被告購買該中古自小客車。嗣自訴人將該車送車廠保養，經車廠技師
    告知，始知該車里程數遭人調整過，該車於九十年六月七日為里程二十二萬二千
    公里之保養，且曾為計程車使用，又曾遭嚴重撞擊，至此，自訴人方知受被告詐
    騙。因認被告涉有刑法第三百三十九條第一項之詐欺取財罪嫌。
二、按犯罪事實應依證據認定之，無證據不得推定其犯罪事實，又不能證明被告犯罪
    者，應諭知無罪判決，刑事訴訟法第一百五十四條、第三百零一條第一項分別定
    明文。訊據被告乙○，固不否認以十一萬七千五百元之價格出售車號三Ｃ─八四
    二號之中古自小客車予自訴人，且未曾告知該車原為計程車等情，惟辯稱：亦未
    告知該車均為自用車，亦未調整過里程數，僅保證該車非贓車、泡水車及事故車
    ，又該車係經自訴人試車後，覺得滿意，才購買，其無任何詐術行為，亦無詐欺
    之犯意等語。
三、經查：
  (一)系爭車號三Ｃ─八四二號之小客車，原登記為青宮交通有限公司所有之營業用之
    計程車，車號為二Ｂ─二○九號，該二Ｂ─二○九號牌照於九十年六月十一日為
    青宮交通有限公司辦理繳銷，嗣被告於九十年六月十八日重行登檢領用三Ｃ─八
    四二號牌照，自訴人復於九十年七月十一日申領更換牌照號碼為五Ｂ─二○九五
    號等情，有台北市監理處九十一年一月十八日北市監三字第○九一三二一四四三
    ○○號函及其附件附於本院卷，暨九十年十月三日北市監三字第九○六三○五七
    六○○號函及附件附於台灣台北地方法院九十年自字第五九二號卷可參。
  (二)查系爭小客車於九十年六月七日至匯豐汽車股份有限公司服務廠時，其登記之進
    廠里程為二十二萬二千公里，所有權人為青宮交通有限公司，而於九十年九月十
    五日進該公司服務廠時，其登記之進廠里程為七萬三千七百二十四公里，所有權
    人為自訴人等情，有匯豐汽車股份有限公司九十一年一月七日函送之服務廠維修
    工作單可稽，堪認依上開公司服務廠之維修資料，該車九十年六月七日進廠登記
    之里程為二十二萬二千公里，惟至九十年九月十五日其進廠登記之里程僅有七萬
    三千七百二十四公里。
  (三)再查據證人即出售上開車輛予被告之李啟仁於本院結證稱：其向王博承購買該車
    ，該車車況不錯，因該車里程表壞掉不會動，故將其所有之一舊里程表換上，換
    上之里程表里程數若干已不復記憶，買該車後約一、二天即以約九萬元之價格賣
    給被告，賣被告時未告知有更換過里程表。又該車計程車車牌業經繳銷，賣給被
    告時有給付被告計程車牌繳銷之車籍資料，被告有繳銷之資料方得申領自用車車
    牌等語，雖證人李啟仁稱：在九十年八、九月間賣該車予被告，然查被告係於九
    十年七月十一日賣上開小客車予自訴人，是被告應於九十年七月十一日前即買得
    該車，職是證人李啟仁所稱出售之時間應與事實不合。參諸證人李啟仁稱：買該
    車時計程車牌已繳銷，於買後一、二天賣予被告等語，而該車計程車牌於九十年
    六月十一日辦理繳銷，業如前述，堪認李啟仁出售上開小客車予被告之時間應為
    九十年六月十二日至九十年七月十日間某日。另據證人即青宮交通有限公司經理
    夏良聖於本院證稱：原掛二Ｂ─二○九號之計程車為至其公司掛牌之車，並不認
    識被告，被告亦未曾至其公司靠行等語。綜二證人所言，堪認系爭小客車掛二Ｂ
    ─二○九號車牌靠行青宮交通有限公司營業者，非被告，李啟仁於購得該車時，
    因該車里程表已壞而更換過里程表，並於九十年六月十二日至九十年七月十日間
    某日將該車售予被告，出售時未曾告知有更換里程表之事。是自訴人取得該車所
    有權前該車之里程雖與其取得後相差甚鉅，然此乃因李啟仁曾更換過里程表所致
    ，而被告就此並不知情，故自訴人指訴被告更動里程表，將已行進二十萬餘公里
    之里程表更改為僅有七萬餘公里云云，尚屬無據。
  (四)再自訴人指稱：被告向其謊稱此為一手自用中古車，又與被告同至監理機關為過
    戶登記後，被告所交付之汽車新領牌照登記書，其上繳驗證件欄有用立可白塗抹
    ，經其嗣以刀片刮除該立可白赫見該車原車號為「二Ｂ─二○九」，被告故意以
    立可白隱蔽原車號，隱瞞該車曾做過計程車使用云云，被告就此則辯稱：僅保證
    如契約所稱之非贓車、泡水車及事故車，未稱該車為一手自用中古車。又未以立
    可白塗抹汽車新領牌照登記書，可能是自訴人自己塗抹欲陷害其云云。按告訴人
    之告訴，係以使被告受刑事訴追為目的，是其陳述是否與事實相符，仍應調查其
    他證據以資審認，最高法院五十二年臺上字第一三○○號判例揭有明文。查依被
    告與自訴人間買賣契約，被告僅保證該車非贓車、泡水車及事故車，並無保證該
    車非計程車或一手自用小客車等情，有買賣契約一紙在卷可參，而自訴人於本院
    審理庭所提之汽車新領牌照登記書原本中之「繳驗證件欄」之「原車號」處確有
    立可白塗抹之痕跡，然查自訴人於九十年八月十日向台灣台北地方法院提同一詐
    欺自訴，歷經該院九十年九月五日、九十年十月十八日二次庭訊，均未為此指訴
    ，於該院以管轄錯誤諭知不受理判決，而於九十年十月二十九日向本院自訴，於
    本院九十一年六月六日審理庭前，均未為上開指訴，迄至本院前開期日審理時，
    始突為此指訴。而此一指訴據自訴人所稱乃其知悉被告隱瞞該車曾為營業車之重
    要跡證，若果有該事，自訴人於自訴被告詐欺時，焉可能不加說明，是其於提起
    自訴近十個月後，為此指訴，可信否，實值斟酌。又該車於九十年七月十一日移
    轉登記至自訴人名下時，被告即將自訴人於九十一年六月六日提交本院之汽車新
    領牌照登記書原本交付自訴人一情，為自訴人及被告所自陳，該汽車新領牌照登
    記書原本非一直在被告持有中，實難以該登記書有立可白塗抹之痕跡，即遽認係
    被告為之。是自訴人上開指訴，亦無證據可考。
  (五)復查買賣中古車，買方所注重意者乃該車之車況、是否贓車、泡水車，至是否曾
    為營業用車，衡情非一般人所重視，就此賣方應無需特別告知之義務。是除非買
    者表示營業車不買，否則在賣者出售曾為營業車，而未告知買者之情形，亦難認
    賣方就此買賣契約之成立有施用詐術之行為。
  (六)又被告以九萬元左右購買系爭汽車，於整修後以十一萬七千五百元售予自訴人，
    此一價錢為自訴人所同意，而被告買車後迅再賣出，本即要賺取差價營利，亦難
    認被告有何為自己不法所有之意圖。
三、綜上所述，並無證據證明被告於出售系爭小客車予自訴人前，有調整過該車之里
    程表，明知該車跑了二十餘萬公里，惟詐騙自訴人僅七萬餘公里，亦無證據證明
    自訴人當時表明若曾為營業車不買，而被告仍保證絕非營業車，並在汽車新領牌
    照登記書原本以立可白塗抹，使自訴人陷於錯誤，及證明被告有為自己不法所有
    之意圖，自難認被告有自訴人指訴之詐欺犯行。既不能證明被告犯罪即應為無罪
    之諭知。
四、據上論斷，應依刑事訴訟法第三百四十三條、第三百零一條第一項，判決如主文
    。
中      華      民      國    九十一    年      六      月     二十     日
                                    臺灣士林地方法院刑事第一庭
                                        法  官  江  翠  萍
右正本證明與原本無異。
如不服本判決，應於判決送達後十日內，向本院提出上訴狀。
                                        書記官  范  淑  芬
中      華      民      國    九十一    年      六      月     二十四   日
